臺灣新北地方法院刑事判決
111年度審簡上字第32號
上  訴  人  臺灣新北地方檢察署檢察官
被      告  林聖翔


上列上訴人因被告妨害自由案件，不服本院中華民國111年4月28
日所為之111年度審簡字第251號第一審刑事簡易判決（起訴案號
：110年度偵字第27771號），提起上訴，本院管轄第二審之合議
庭判決如下：
    主  文
上訴駁回。
    事實及理由
一、本案經本院審理結果，認原審以被告甲○○所為，係犯刑法第
    304條第1項之強制罪，而依刑事訴訟法第449條第2項、第3
    項、第454條第2項，刑法第304條第1項、第42條第3項前段
    、刑法施行法第1條之1第1項等規定，並以行為人之責任為
    基礎，審酌被告不思以理性平和方式解決與告訴人間之糾紛
    ，竟率爾以起訴書所載方式妨害告訴人自由離去之權利，造
    成告訴人內心恐懼及精神壓力，所為誠屬不當，惟念被告犯
    後終坦承罪行，非無悔意，兼衡被告之素行、大學畢業之智
    識程度、貧寒之家庭經濟狀況（見偵查卷第7頁）、未與告
    訴人達成和解等一切情狀，量處罰金新臺幣（下同）5,000
    元，並諭知易服勞役之折算標準，其認事用法均無違誤，量
    刑亦屬妥適，應予維持，並引用如附件本院第一審刑事簡易
    判決（含其附件起訴書）記載之事實、證據及理由。
二、檢察官上訴意旨略以：被告拉扯告訴人時，不無預見告訴人
    將因而受傷，且告訴人確實因被告之拉扯而受傷，亦有告訴
    人之傷勢照片足憑，可認告訴人之受傷並不違背被告之本意
    ，難謂被告並無傷害之故意。被告係以一行為觸犯刑法第27
    7條第1項之傷害及刑法第304條第1項之強制罪，應從一重傷
    害罪處斷，原審僅論以強制罪，尚有未洽云云。然查：按刑
    法第304條第1項之強制罪，原以強暴、脅迫為構成要件，其
    因而致普通傷害，乃強暴之當然結果，除另有傷害之故意外
    ，仍祗成立該妨害自由罪，尚無同法第277條第1項之適用。
    查：被告於本件案發時、地與告訴人發生拉址，致告訴人受
    有左右小腿、左手臂瘀青、右手手背破皮、下巴挫傷等情，
    固有告訴人之傷勢照片在卷可參，然告訴人於警詢時證稱：
    當時被告因為覺得自己還沒有完成性交易，且時間還沒到，
    就沒收我的手機及4,500元，不讓我離開，因此我與被告有
    手腳上的拉扯等語（見偵字卷第12頁），其於偵查時亦證稱
    ：當時我就說時間快到了，被告就突然搶我手機不讓我走；
    因為被告叫性交易外送，他沒有射出來，就拿電話報警，又
    拿我手機及把他剛給我的4,500元拿回去；我要去拿我的東
    西，但被告拉扯我，拉扯很久；警察快到了，他才把手機跟
    錢還我等語（見偵字卷第65、67頁），是被告係因自認與告
    訴人間有性交易之糾紛，故率先報警，並為阻止告訴人離去
    ，因而強取告訴人之行動電話及其已交付給告訴人之性交易
    對價4,500元，係於告訴人欲奪回該等物品時，被告不讓告
    訴人取回，始與告訴人發生拉扯，足認被告並無主動攻擊告
    訴人之情事，其主觀上自始顯無傷害告訴人之意圖。又以告
    訴人所受傷勢位置多在四肢部位，及傷勢僅為瘀青、破皮及
    挫傷等情以觀，亦足認其所受傷害確為拉扯間所造成，而被
    告為防止告訴人取回上開物品所為之拉扯，自屬被告為達其
    阻止告訴人離開之強制犯罪目的所施用之強暴手段，尚難認
    被告主觀上另有何欲致告訴人受傷之直接或間接故意。揆諸
    上開說明，被告以上開強暴手段阻止告訴人離去，過程中導
    致告訴人受有上開傷勢，乃被告實施強暴之當然結果，被告
    主觀上並無傷害告訴人之直接或間接故意，自不另論傷害罪
    。從而，檢察官上訴意旨所指，並無理由，應予駁回。
據上論斷，應依刑事訴訟法第455條之1第1項、第3項、第368 條
、第373條，判決如主文。
本案經檢察官乙○○提起公訴、檢察官黃明絹提起上訴、檢察官高
智美於本審到庭執行職務。
中　　華　　民　　國　　111 　年　　10　　月　　12　　日
                刑事第二十五庭  審判長法  官 白光華
                                      法  官 王綽光
                                      法  官 曾淑娟
上列正本證明與原本無異。
本件不得上訴。
                                      書記官 楊貽婷
中　　華　　民　　國　　111 　年　　10　　月　　12　　日

【附件】
臺灣新北地方法院刑事簡易判決
111年度審簡字第251號
公  訴  人  臺灣新北地方檢察署檢察官
被      告  甲○○  男  民國00年00月00日生 
                    身分證統一編號：Z000000000號
                    住新北市○○區○○路00號4樓
上列被告因妨害自由案件，經檢察官提起公訴（110年度偵字第2
7771號），經被告自白犯罪，本院認宜以簡易判決處刑（原受理
案號：111年度審易字第430號），判決如下：
    主  文
甲○○犯強制罪，處罰金新臺幣伍仟元，如易服勞役，以新臺幣壹
仟元折算壹日。
    事實及理由
一、本件犯罪事實及證據，除證據部分補充「被告甲○○於民國11
    1年4月13日本院準備程序時之自白」外，其餘均引用如附件
    檢察官起訴書之記載。
二、論罪科刑：
  ㈠核被告甲○○所為，係犯刑法第304條第1項之強制罪。
  ㈡刑法第57條科刑審酌：
    爰以行為人之責任為基礎，並審酌被告不思以理性平和方式
    解決與告訴人間之糾紛，竟率爾以附件起訴書所載方式妨害
    告訴人自由離去之權利，造成告訴人內心恐懼及精神壓力，
    所為誠屬不當，惟念被告犯後終坦承罪行，非無悔意，兼衡
    被告之素行、大學畢業之智識程度、貧寒之家庭經濟狀況（
    見偵查卷第7頁）、未與告訴人達成和解等一切情狀，量處
    如主文所示之刑，並諭知易服勞役之折算標準。
三、依刑事訴訟法第449條第2項、第3項、第454條第2項，刑法
    第304條第1項、第42條第3項前段，刑法施行法第1條之1第1
    項，逕以簡易判決處刑如主文。
本案經檢察官乙○○偵查起訴，由檢察官黃明絹到庭執行職務。
中　　華　　民　　國　　111 　年　　4 　　月　　28　　日
                  刑事第二十四庭法  官  潘 長 生  
上列正本證明與原本無異。
如不服本判決應於收受本判決後20日內向本院提出上訴書狀，上
訴書狀應敘述具體理由。上訴書狀未敘述上訴理由者，應於上訴
期間屆滿後20日內補提理由書狀於本院（均須按他造當事人之人
數附繕本）「切勿逕送上級法院」。
                                書記官  許 雅 琪
中　　華　　民　　國　　111 　年　　4 　　月　　28　　日
附錄本案論罪科刑法條全文：
中華民國刑法第304條（強制罪）
以強暴、脅迫使人行無義務之事或妨害人行使權利者，處3年以
下有期徒刑、拘役或9千元以下罰金。
前項之未遂犯罰之。
--------------------------------------------------------
附件：
臺灣新北地方檢察署檢察官起訴書
                                    110年度偵字第27771號
　　被　　　告　甲○○　男　24歲（民國00年00月00日生）
　　　　　　　　　　　　住所詳卷
　　　　　　　　　　　　國民身分證統一編號：Z000000000號
上列被告因妨害自由案件，已經偵查終結，認應提起公訴，茲將
犯罪事實及證據並所犯法條分敘如下：
　　　　犯罪事實
一、甲○○於民國110年4月4日晚間，與從事性交易之吳○甄（77年
    生，真實姓名年籍詳卷，所犯傷害罪嫌，另為不起訴處分；
    甲○○與吳○甄違反社會秩序維護法部分，由報告機關依法處
    理）相約在臺北市○○區○○路00號見面，嗣甲○○騎乘機車搭載
    吳○甄，前往其位於新北市新莊區瓊泰路之住處（地址詳卷
    ），並交付新臺幣（下同）4500元給吳○甄，作為性交易1小
    時之代價。同日23時許，因約定之性交易時間已終止，吳○
    甄遂準備離去該處，詎甲○○因不滿其尚未射精，為阻止吳○
    甄離去，竟基於強制之犯意，奪取吳○甄之行動電話及其交
    付給吳○甄之4500元紙鈔，並撥打電話報警，吳○甄欲奪回該
    等物品，甲○○不從而與之拉址，致吳○甄受有左右小腿、左
    手臂瘀青、右手手背破皮、下巴擦挫傷之傷害，嗣員警即將
    抵達前，甲○○始將行動電話及4500元紙鈔返還予吳○甄，甲○
    ○即以此強暴方式妨害吳○甄離去之自由。
二、案經吳○甄訴由新北市政府警察局新莊分局報告偵辦。
　　　　證據並所犯法條
一、證據清單與待證事實：
編號 證據方法 待證事實 1 被告甲○○於警詢及偵查中之供述 被告坦承於上開時間、地點與告訴人吳○甄拉扯，且阻止告訴人離開其住處。 2 告訴人吳○甄於警詢及偵查中之指訴 全部犯罪事實。 3 ⑴微信對話紀錄截圖 ⑵4500元紙鈔、保險套之照片 被告與告訴人為性交易。 4 告訴人傷勢照片 告訴人因遭被告拉扯而受傷。 
二、按刑法第304條第1項之強制罪，原以強暴、脅迫為構成要件
    ，其因而致普通傷害，乃強暴、脅迫當然之結果，除另有傷
    害故意外，仍只成立該條項之罪，無同法第277條第1項之適
    用。本件被告為阻止告訴人離去，而與之拉扯，因而致告訴
    人成傷，乃施強暴之當然結果，衡情尚難認另有傷害故意，
    故應不另論傷害罪。是核被告所為，係犯刑法304條第1項強
    制罪嫌。
三、依刑事訴訟法第251條第1項提起公訴。
    此  　致
臺灣新北地方法院
中　　華　　民　　國　 111　　年　　1 　　月　　26　　日
                              檢  察  官  乙○○